臺灣士林地方法院民事判決　　　　　　　　　　　　九十二年度訴字第一一四六號
　　原　　　告　甲○○
　　訴訟代理人　乙○○
　　　　　　　　周靜儀　律師
　　被　　　告　丁○○
　　訴訟代理人　蘇美玲　律師
　　複　代理人　丙○○
右當事人間請求損害賠償事件，本院於九十三年三月十九日言詞辯論終結，判決如下
：
    主    文
被告應給付原告新台幣貳佰參拾肆萬壹仟陸佰捌拾捌元，及自民國九十二年十一月十
五日起至清償日止，按年息百分之五計算之利息。
原告其餘之訴駁回。
訴訟費用由被告負擔五分之二，餘由原告負擔。
本判決第一項於原告以新台幣柒拾捌萬元為被告供擔保後，得假執行。但被告如以新
台幣貳佰參拾肆萬壹仟陸佰捌拾捌元，為原告預供擔保，得免為假執行。
原告其餘假執行之聲請駁回。
    事    實
甲、原告方面：
  一聲明：
    被告應給付原告新台幣（下同）五百六十一萬八千三百二十三元，及其中五百五
    十萬八千三百二十三元，自民國九十二年十一月八日民事起訴補充更正狀繕本送
    達被告翌日起，其中三萬元，自九十三年三月十日刑事附帶民事起訴補充更正狀
    准宣告假執行。
  二陳述：
    (一)被告於九十年七月一日十四時四十五分許，駕駛車牌ＢＣＰ｜八八七號機車，
      沿台北市○○○路由西往東方向行駛，途經該路六段二一二巷口附近，原應注
      意注意車前狀況，隨時採取必要之安全措施，而當時為晴天，該路口視距良好
      ，且該處路面為無障礙、乾燥之道路，並無不能注意之情事，竟疏未注意。適
      有訴外人乙○○駕駛後載原告之車牌ＧＴＭ｜八二三號重型機車，亦疏未注意
      轉彎前應注意來車動態。致二車相撞，造成原告受有頭顱外傷併右硬腦膜下出
    　血併嚴重腦腫之傷害。被告因過失傷害罪，經鈞院刑事庭以九十一年度交易字
      第一九一號判處有期徒刑二月，被告提起上訴，業遭台灣高等法院以九十二年
      度交上字第三九三號判決駁回上訴確定。
　  (二)被告過失傷害原告，應負損害賠償責任。爰依民法第一百八十四條第一項前段
    　、第一百九十五條第一項之規定，請求被告賠償原告下列金額：
      1.醫療費十二萬九百零五元：原告受傷後支出醫療費十二萬九百零五元。
      2.看護費三萬元：原告支出看護費三萬元。
      3.勞動能力損失四百九十六萬七千四百十八元：
        原告受傷時年滿二十九歲又七個月，至勞工法定退休年齡六十歲，尚有三十
        年又三個月。又原告在寰宇家庭股份有限公司之每月平均薪資為四萬三千零
        三十二元，原告受傷後已完全喪失勞動能力。按霍夫曼計算式扣除每年百分
        之五之中間利息，原告喪失勞動所得應為六百五十七萬六千零四十七元，原
        告僅請求其中之四百九十六萬七千四百十八元。
      4.精神慰撫金五十萬元：
      　原告因此次車禍身體嚴重受傷，且引發精神疾病，無法自理生活、正常工作
      　，常有輕生念頭，精神肉體所受痛苦甚鉅，爰請求慰撫金五十萬元。
    (三)原告已領取強制汽車責任保險給付六十一萬八千一百零八元。
    (四)原告係德明商專二專畢業，原在寰宇家庭股份有限公司擔任客服專員，名下無
      財產，未婚。
  三證據：
  　提出寰宇家庭股份有限公司九十年十二月三十一日證明書、八十八年、八十九年
    、九十年度各類所得扣繳暨免扣繳憑單、台灣士林地方法院檢察署九十一年度偵
    字第一三五三號起訴書、台北市立忠孝醫院九十年七月二十一日診斷證明書、新
    光吳火獅紀念醫院九十一年六月二十八日乙種診斷證明書、行政院衛生署基隆醫
    院九十一年十二月二十四日、九十二年二月十日、九十二年三月三日、九十二年
    四月十四日乙種診斷證明書、台北市車輛行車事故鑑定委員會九十一年七月三日
    函、台北市立忠孝醫院九十一年九月三十日醫療費用證明單、國軍基隆醫院九十
    年八月七日醫療費用明細及收據、新光吳火獅紀念醫院九十年七月十八日至九十
    年八月四日費用證明、新光吳火獅紀念醫院九十年十月十四日至九十年十月二十
    六日費用證明影本各乙件、新光吳火獅紀念醫院費用證明影本三件、全民健康保
    險證明卡、台北市立忠孝醫院九十年十二月十一日驗傷診斷書、九十二年二月十
    一日行政院衛生署基隆全民健保身份就醫醫療費用證明單、行政院衛生署基隆醫
    院九十二年三月十七日至九十二年三月三十一日住院收據影本各乙件、行政院衛
    生署基隆醫院收據影本三件、強制汽車責任保險給付理算明細表影本各乙件為證
    。
乙、被告方面：
  一聲明：
  　駁回原告之訴及假執行之聲請。如受不利判決，願供擔保，請准宣告免為假執行
    。
  二陳述：
    (一)訴外人乙○○騎乘機車附載原告，突然自車道內側違規轉彎，致被告閃避不及
      發生車禍，被告無任何過失。縱認被告應負過失責任，訴外人乙○○應認係原
      告之使用人，依民法第二百十七條第三項準用第一項規定，原告與有重大過失
      ，被告之賠償責任應減輕或免除。
    (二)原告之病房費用健保支付已達三萬零十五元，原告又自行支出六萬三千八百元
      之病房費，非屬治療所必須。
    (三)根據原告之扣繳憑單，原告之月平均薪資僅為二萬一千九百零二元。且原告於
      九十一年間始離職，計算減損之勞動期間不能自車禍發生日起算。
    (四)被告於事故發生時尚就讀於中華技術學院附設專科部電機工程科儀表控制組，
    　遭此無妄之災，覺人生不公，竟罹患被害妄想症，並因而暫緩服役，迄今仍無
      工作，生活全賴年邁之雙親照顧。
  三證據：
  　提出台灣高等法院九十二年度交上易字第三九三號刑事判決、道路交通事故調查
    表、汽車行駛距離及反應距離一覽表、汽車煞車距離、行車速度及道路摩擦係數
    對照表、診斷證明書、補充資料表及全民健康保險證明卡影本各乙件為證。
丙、本院依職權調閱台灣高等法院九十二年度交上易字第三九三號刑事卷（含本院九
    十一度交易字第一九一號、台灣士林地方法院檢察署九十一年度偵字第一三五三
    號卷），及調取兩造之財產資料。
    理    由
甲、程序方面：
    按訴狀送達後，原告不得將原訴變更或追加他訴。但擴張或減縮應受判決事項之
    聲明者，不在此限，民事訴訟法第二百五十五條第一項第三款規定甚明。原告於
    訴狀送達後，先擴張後減縮請求之金額，自應准許。
乙、實體方面：
一、原告起訴主張：被告於九十年七月一日十四時四十五分許，駕駛車牌ＢＣＰ｜八
    八七號機車，沿台北市○○○路由西往東方向行駛，途經該路六段二一二巷口附
    近，原應注意注意車前狀況，隨時採取必要之安全措施，竟疏未注意撞及訴外人
    乙○○所駕駛，後載原告之車牌ＧＴＭ｜八二三號重型機車，致原告受有頭顱外
    傷併右硬腦膜下出血併嚴重腦腫之傷害。被告因過失傷害罪，業經法院判處有期
    徒刑二月確定。被告過失傷害原告，應負損害賠償責任。則依民法第一百八十四
    條第一項前段、第一百九十五條第一項之規定，被告應賠償原告1.醫療費十二萬
    九百零五元。2.看護費三萬元。3.勞動能力損失四百九十六萬七千四百十八元。
    4.精神慰撫金五十萬元。總計五百六十一萬八千三百二十三元。為此提起本訴，
    求為判決命被告給付五百六十一萬八千三百二十三元，及其中五百五十萬八千三
    百二十三元，自九十二年十一月八日民事起訴補充更正狀繕本送達被告翌日起，
    其中三萬元，自九十三年三月十日刑事附帶民事起訴補充更正狀送達被告翌日起
    ，均至清償日止，按年息百分之五計算之利息等語。被告則以：訴外人乙○○騎
    乘機車附載原告，突然自車道內側違規轉彎，致被告閃避不及發生車禍，被告無
    任何過失。縱認被告應負過失責任，訴外人乙○○應認係原告之使用人，原告與
    有重大過失，被告之賠償責任應減輕或免除。又原告自行支出六萬三千八百元之
    病房費，非屬治療所必須。又原告之月平均薪資僅為二萬一千九百零二元。且原
    告於九十一年間始離職，不能自車禍發生日計算減損之勞動期間等語置辯。
　二原告前對被告提出刑事過失傷害罪之告訴，經法院審理結果認被告於九十年七月
  　一日十四時四十五分許，駕駛車牌ＢＣＰ｜八八七號重型機車，沿台北市○○○
    路由西往東方向行駛，途經該路六段二一二巷口（即進入「聯成加油站」之巷口
    ）前，原應注意行經公共場所出入口，應減速慢行，作隨時停車之準備，並應注
    意車前狀況，隨時採取必要之安全措施，而當時為晴天，天候狀況及視距均良好
    ，且該處路面為無障礙、乾燥之道路，路況正常，並無不能注意之情事，被告竟
    疏未注意車前狀況及減速慢行，仍以一貫速度即該路段最高速限每小時五十公里
    行駛，適有乙○○所駕駛，後載原告之車牌ＧＴＭ｜八二三號重型機車，原行駛
    於被告機車左前方，在行經上開路段時欲駛入「聯成加油站」之入口，亦疏未注
    意轉彎前應先緊靠道路右側行駛並注意右後方來車動態，即貿然右轉，被告見狀
    後反應不及，其所駕駛之車牌ＢＣＰ｜八八七號重型機車遂直接側撞乙○○所駕
    駛車牌ＧＴＭ｜八二三號重型機車右後方排氣管，二車旋即倒地，致乘坐於乙○
    ○車上之原告跌撞地面，因而受有頭顱外傷併右硬腦膜下出血併嚴重腦腫之傷害
    ，而判處被告有期徒刑二月確定，業據本院調閱台灣高等法院九十二年度交上易
　　字第三九三號刑事卷（含本院九十一度交易字第一九一號、台灣士林地方法院檢
  　察署九十一年度偵字第一三五三號卷）查明屬實。被告雖以：訴外人乙○○騎乘
    機車附載原告，突然自車道內側違規轉彎，致被告閃避不及發生車禍，被告無任
    何過失等語置辯。惟查：(一)本件車禍發生後，被告及乙○○所駕駛之機車均已移
  　開現場，惟現場地面留有二車之倒地刮痕，起點均位於忠孝東路六段西向東第三
    車道距路緣二．一公尺處，並均向東南方向斜向路緣，其中被告所駕駛車牌ＢＣ
    Ｐ｜八八七號重型機車刮地痕跡在後，乙○○所駕駛車牌ＧＴＭ｜八二三號重型
    機車刮地痕跡在前，前後相距四．五公尺等情，有卷（右揭刑事卷，以下均同）
    附道路交通事故調查報告表附事故現場圖附卷可稽；又依卷附車損照片所示，被
    告機車車損為前車輪檔泥板破裂，而乙○○之重型機車車損則係右側後車身及排
    氣管之擦撞痕。訴外人乙○○於警詢時證稱：伊沿忠孝東路六段西往東方向左起
    第三車道靠車道中間行駛於被告機車左前方，至肇事地點時欲右轉二一二巷進入
    加油站加油，一轉彎即遭被告機車追撞排氣管；被告亦供承：伊駕駛機車沿忠孝
    東路六段西往東方向行駛第三車道，且靠該車道右側往前直行，在伊左前方係原
    告搭乘之由乙○○駕駛之機車，行至肇事巷口，因該車突然右轉，伊來不及反應
    ，前車輪蓋便撞上該車右後方排氣管。堪認本件車禍係原告所搭乘由乙○○駕駛
    之機車，於行經案發地點欲右轉駛入路旁加油站之際，遭後方同向行駛由被告所
    騎乘機車撞擊。(二)依卷附之現場圖及現場照片所示，「聯成加油站」係位於忠孝
    東路六段二一二巷之巷口，雖加油站之出入口，要從二一二巷進出，惟該加油站
    緊臨忠孝東路六段旁，中間僅隔有人行道，且加油站豎有中國石油公司之大招牌
    ，及二十四小時加油之牌示，行經忠孝東路六段之人車，當於甚遠處即可看見，
    應不難知道該處確有屬公共場所之加油站，時有車輛會進入加油站加油，依道路
    交通安全規則第九十三條第一項第三款、第九十四條第三項之規定，行經該處之
    車輛應減速慢行，作隨時停車之準備，並應注意車前狀況，隨時採取必要之安全
    措施。被告為領有駕駛執照之人，對此交通法規之規定當知之甚詳，其以加油站
    之出入口係從二一二巷進出，因之其行車之動線並未經加油站出入口，不屬行經
    公共場所出入口之辯解，顯不可採。(三)又依被告於警詢時自承車禍當時車速約五
    、六十公里，與乙○○之機車相距約有一部機車之距離，當時正欲向前超越乙○
    ○之機車；另於本院刑事庭訊問時則供承：當時伊車速維持在五十公里，因判斷
    乙○○機車不會切入伊前方車道，乃準備加速超越乙○○之機車，嗣因與該部機
    車靠的太近，不及反應煞停，而發生車禍。顯見被告於行經案發地點之加油站入
    口時，並未依規定減速慢行，仍以一貫速度直駛，且疏未注意掌握左前方乙○○
    車輛動態並作隨時停車準備，乃於乙○○欲右轉駛入加油站時，不及煞停而與之
    發生擦撞。被告顯有違反道路交通安全規則第九十三條第一項第三款、第九十四
    條第三項車輛行經公共場所出入口，應減速慢行，作隨時停車之準備，並應注意
    車前狀況，隨時採取必要之安全措施之規定甚明。按屬公共場所之加油站，隨時
    會有車輛進出，未免與從巷口進出之車輛碰撞，行經該路段之駕駛人，自應減速
    慢行，作隨時準備停車之準備。依卷附道路交通事故調查表所載，案發當時為晴
    天，天候狀況及視距良好，且該處路面為無障礙、乾燥之道路，路況正常，並無
    不能注意之情事，被告竟疏未注意車前狀況及減速慢行，致生本件車禍，其駕駛
    車輛顯有未盡注意之義務。依卷附之事故現場圖所示，忠孝東路六段西向東第三
    車道寬達四．八公尺，且乙○○於警詢中自承：車禍發生時，伊行駛於車道中央
    ，顯然當時其右側仍有相當空間可供其他機車行駛（包括本案被告駕駛之機車）
    ，雖乙○○辯稱：伊右轉前曾打方向燈並由後視鏡注意右後方並無來車，始行右
    轉，然由乙○○自承：伊甫右轉彎，即遭被告車輛自右後側追撞等情，足徵其所
    稱轉彎前曾以照後鏡注意後方來車云云，不足採信；姑不論其究有無打右轉之方
    向燈，因現場事故調查報告表並未記載而不可考，即便有打，惟乙○○未先緊靠
    道路右側行駛即自道路中央驟然轉彎，且轉彎前疏未注意右後來車動態，應認就
    本案車禍發生與有過失，亦甚明確。(四)被告雖另辯稱：行進中車輛於發現前方突
    然有狀況發生，而由視神經傳達訊息至腦部，而作出反應，所需之反應時間為四
    分之三秒，加上汽車之煞車距離，面對乙○○之嚴重違規行為，即便被告如何避
    讓，均無法避免本件車禍之發生。惟按，乙○○當時既係行駛於最外之第三車道
    ，又已行近加油站，則其機車有可能會右轉進入加油站加油，依被告所言，其騎
    車在乙○○右後方約一部機車之距離，此時，如被告有注意上揭減速慢行作隨時
    停車之準備及注意車前狀況，隨時採取必要之安全措施之規定，心中存著行近公
    共場所應有之注意義務，則或可煞停或可避開，不至發生本件之碰撞。要不能自
    己未盡注意義務，再以不及反應作為無可避免之藉口。是其本部分之辯解亦不足
    為採。(五)原告因本件車禍受有頭顱外傷併右硬腦膜下出血併嚴重腦腫之傷害，迭
    據原告於刑事庭審理時指訴明確，並有台北市立忠孝醫院診斷證明書、驗傷診斷
    書、新光吳火獅紀念醫院診斷證明書等件在卷可憑。被告駕車有上揭之過失行為
    ，並因此造成原告受有傷害，其之過失與告訴人所受傷害間，具有相當因果關係
    ，堪予認定。雖乙○○駕車亦有如前所述之疏忽與有過失，然無從解免被告之過
    失之責。本件車禍經送鑑定及覆議，亦認被告疏於注意車前狀況及乙○○右轉疏
    忽，同為本件車禍之肇事原因，此有臺北市車輛行車事故鑑定委員會函附鑑定意
    見書及臺北市政府交通局函附臺北市車輛行車事故鑑定案件覆議意見書各一份附
    卷可憑。是被告就本件車禍發生確有駕駛過失。且被告過失罪責不因原告所搭乘
    機車之駕駛乙○○就本案車禍發生與有過失，而得獲解免。綜上所述，被告所辯
    ，不足採信。
　三按故意或過失，不法侵害他人之權利者，負損害賠償責任；又不法侵害他人之身
  　體、健康、名譽或自由者，被害人雖非財產上之損害，亦得請求賠償相當之金額
    ；民法第一百八十四條第一項前段、第一百九十五條第一項前段分別定有明文。
    被告因過失發生車禍，撞及原告，致原告受傷害，被告對原告因而所受之損害，
    應負損害賠償責任。是本件茲應審酌者，乃原告得請求被告賠償之金額，爰分述
    如左：
  　(一)醫藥費十二萬九百零五元部分：
      原告主張因傷於台北市立忠孝醫院、國軍基隆醫院、新光吳火獅紀念醫院、行
      政院衛生署基隆醫院治療分別支出醫療費用（自付金額）二萬零一百一十二元
      、一百三十元、四萬五千五百七十二元、三萬六千三百八十一元、七千一百九
      十元、一萬零三百七十元、一千元、五十元、五十元、五十元，合計十二萬零
      九百零五元之事實，業據提出台北市立忠孝醫院九十一年九月三十日醫療費用
      證明單、國軍基隆醫院九十年八月七日醫療費用明細及收據、新光吳火獅紀念
      醫院九十年七月十八日至九十年八月四日費用證明、新光吳火獅紀念醫院九十
      年十月十四日至九十年十月二十六日費用證明影本各乙件、新光吳火獅紀念醫
      院費用證明及行政院衛生署基隆醫院收據影本各三件為證，堪信為真正。又依
      據右揭醫療單據記載之費用項目，除證明書費一百一十元（台北市立忠孝醫院
      九十一年九月三十日醫療費用證明單）、證明書費一百元、電話費五百七十六
      元（新光吳火獅紀念醫院九十年七月十八日至九十年八月四日費用證明）、電
    　話費六百三十五元（新光吳火獅紀念醫院九十年十月十四日至九十年十月二十
      六日費用證明）外，其餘均屬治療上之必要費用。又原告於九十年七月十八日
      至八月四日及十月十四日至十月二十六日兩次住院，皆住健保自付差額病房雙
      人病房，新光吳火獅紀念醫院雙人病房費用為每日三千二百三十五元，健保付
      一千零三十五元，健保病患每日須自付二千二百元差額。原告住院天數分別為
      十七天及十二天，自付病房差額為三萬七千四百元及二萬六千四百元等情，有
      新光吳火獅紀念醫院九十二年十二月十一日（九十二）新醫管字第一三０四號
      函在卷可稽。是被告指健保已有給付病房費，原告無再自付病房費之必要云云
      ，洵不足採。是原告得請求被告賠償之醫藥費用為十一萬九千四百八十四元（
      ２０２２１＋１３０＋４５５７２＋３６３８１＋７１９０＋１０３７０＋１
      ０００＋５０＋５０＋00－000－000－000－000＝１１９４８
      ４）。原告逾上開部分之請求，不應准許。
  　(二)看護費用三萬元部分：
      原告主張支出看護費用三萬元之事實，有禹門看護繳費證明單影本三紙在卷可
      按。且原告受有頭顱外傷併右硬腦膜下出血併嚴重腦腫之傷害，自有僱請看護
      之必要。原告此部分請求，應予准許。
  　(三)減少勞動能力損失四百九十六萬七千四百十八元部分：
      按不法侵害他人之身體或健康者，對於被害人因此喪失或減少勞動能力或增加
      生活上之需要時，應負損害賠償責任，民法第一百九十三條第一項定有明文。
      又原告受傷後勞動力受損情形，約當於勞工保險殘障給付標準表中之身體殘害
　　　項目第四項「精神遺存顯著殘害、終身祗能從事輕便工作者」，殘障等級屬第
  　　七級，有行政院衛生署基隆醫院九十二年十月二十三日九二基醫病字第０９２
    　０００７６９３號函、九十二年十二月二日九二基醫病字第０９２０００８９
      ７５號函各在卷可憑。而依各殘廢等級喪失或減少勞動能力比率表，殘廢等級
      第七級，喪失勞動能力程度為百分之六十九點二一。又原告因車禍九十年七月
      二日辦理留職停薪至九十年十二月三十一日，後因復原狀況仍無法適任原工作
      ，於九十一年一月一日起離職。原任職寰宇家庭股份有限公司客戶服務部門，
      擔任客服專員一職，負責答覆及處理來電之問題及會員促銷活動之推廣等情，
      有寰宇家庭股份有限公司函乙紙在卷可稽。本院審酌原告受傷情形，並參考行
      政院衛生署基隆醫院之意見，及原告之工作性質，認原告勞動力減少程度為百
      分之六十九點二一。原告主張受傷後已完全喪失勞動能力，洵不足採。次按身
      體或健康受侵害，而減少勞動能力者，其減少及殘存勞動能力之價值，不能以
　　　現有之收入為準，蓋現有收入每因特殊因素之存在而與實際所餘勞動能力不能
  　　相符，現有收入高者，一旦喪失其職位，未必能自他處獲得同一待遇，故所謂
    　減少及殘存勞動能力之價值，應以其能力在通常情形下可能取得之收入為標準
      （最高法院六十一年台上字第一九八號判例意旨參照）。又被害人因身體健康
      被侵害而喪失勞動能力所受之損害，其金額應就被害人受侵害前之身體健康狀
　　　態、教育程度、專門技能、社會經驗等方面酌定之，不能以一時一地之工作收
  　　入為準（最高法院六十三年台上字第一三九四號判例意旨參照）。原告九十年
    　一月至六月之實領薪津各為七萬六千一百六十九元、三萬九千一百五十二元、
      四萬一千零五十二元、三萬四千八百二十九元、三萬零一百四十八元、三萬六
      千八百四十一元；其中本俸各為二萬六千二百元、二萬六千三百十二元、二萬
      七千三百二十元、二萬七千三百二十元、二萬七千三百二十元、二萬七千三百
      二十元；餐費各為一千八百元、一千八百元、一千八百元、一千八百元一千八
      百元、一千八百元、一千八百元；獎金各為五萬一千八百五十元、一萬一千五
      百五十六元、一萬二千六百七十三元、四千零五十元、二千七百四十元、七千
      六百九十九元，有原告薪資明細表在卷可按。本院審酌被告受侵害前之薪津及
      身體健康狀態、教育程度、專門技能、社會經驗，認本件應以每月二萬九千元
      作為勞動能力減損計算之基礎。再勞工非滿六十歲者，雇主不得強迫其退休，
      勞動基準法第五十四條第一項第一款定有明文。原告係六十年十二月七日生，
      應於一百二十年十二月七日滿六十歲，自事故發生之九十年七月一日至一百二
      十年十二月七日，共三十年又一百五十九日，依年別單利百分之五複式霍夫曼
      係數表計算，三十年又一百五十九日之係數為十八點二００一（１８‧０２９
      ３＋（１８‧４２１５－１８‧０２９３）Ｘ１５９／３６５＝１８‧２００
      １），依此計算被告減少勞動能力之損失計四百三十八萬三千五百零九元（２
      ９０００Ｘ１２Ｘ６９‧２１Ｘ１８‧２００１＝0000000，元以下四
      捨五入）。是原告請求減少勞動能力之損失四百三十八萬三千五百零九元，為
      有理由。逾此部分之請求，不應准許。
  　(四)精神慰撫金五十萬元：
      按慰撫金之賠償得參酌雙方身分、資力與加害程度及其他各種情形核定相當之
      數額，最高法院著有五十一年台上字第二二三號判例要旨足資參照。本院審酌
      兩造之學歷均係二專、未婚、失業中、名下無不動產或有價證券（各見稅務電
      子閘門財產所得調件明細表），且罹有精神疾病（各有全民健康保險證明卡影
      本在卷可考）。又原告所受之焦慮不安、思考固著及衝動控制困難為額葉症候
      群之一部分。又新光醫院九十一年六月二十八日所開立之診斷書表示原告車禍
      後有額葉症候群，故可斷定原告現有症狀與車禍腦傷相關。目前原告經治療，
      其急性症狀已穩定固著，唯仍需終生服藥，以維持其穩定，其殘留之症狀需進
      一步復健，始能回歸社會等情，有行政院衛生署基隆醫院九十二年十月二十三
      日九二基醫病字第０９２０００７６９３號函在卷可按。又被告自九十一年四
      月間開始有情緒不穩，激動及被害妄想，曾在三總及台北長庚醫院精神科門診
      ，九十一年九月十六日至慈濟綜合醫院初診時仍有被害及誇大妄想，而予診斷
      為精神分裂症等情，有慈濟綜合醫院九十三年二月五日（九二）慈醫文字第０
      ００２２８號函在卷可稽。本院審酌兩造之身分、資力與加害程度及上述各種
      情形，認原告請求五十萬元，稍嫌過高，應予核減為四十萬元，方屬公允。原
      告逾此數額之請求，為無理由，應予駁回。
    從而，原告因本件事故所受之損害合計四百九十三萬二千九百九十三元（１１９
    ４８４＋３００００＋0000000＋４０００００＝0000000）。惟
　　按損害之發生或擴大，被害人與有過失者，法院得減輕賠償金額，此於被害人之
　　代理人或使用人與有過失之情形，亦有準用，民法第二百十七條第一項、第三項
　　定有明文。亦即損害之發生或擴大，被害人之代理人或使用人與有過失者，法院
　　得減輕賠償金額或免除之。而駕駛機車附載他人，該他人係因藉駕駛人載送而擴
　　大其活動範圍，駕駛人為之駕駛機車，應認係該他人之使用人，依前開規定，自
　　得減免賠償義務人之賠償金額。查被告駕駛機車疏未注意車前狀況及減速慢行，
　　其行為固有過失。但原告當時搭乘訴外人乙○○駕駛之機車，訴外人乙○○應認
　　係原告之使用人。而訴外人乙○○疏未注意轉彎前應先緊靠道路右側行駛並注意
    右後方來車動態，即貿然右轉，亦有疏失。本院審酌被告與乙○○疏失之程度，
    認被告之過失程度較大於乙○○，而應負十分之六之責任。據此計算，被告應賠
    償原告二百九十五萬九千七百九十六元（0000000Ｘ６／１０＝0000
    000，元以下四捨五入）。次按「保險人依本法規定給付之保險金，視為加害
　　人或被保險人損害賠償金額之一部分；加害人或被保險人受賠償請求時，得扣除
　  之。」強制汽車責任保險法第三十條定有明文。原告已受領汽車強制責任保險金
　　六十一萬八千一百零八元（含診療費七萬八千一百零八元、看護費三萬元、殘廢
  　給付五十一萬元）之事實，有新光產物保險股份有限公司九十三年一月二十九日
  　（九三）新產客服發字第九三００四０號函在卷可稽，該部分自應扣除。則原告
    因本件事故所受之損害合計二百三十四萬一千六百八十八元（0000000－
    000000＝0000000）。
　四綜上所述，原告本於民法第一百八十四條第一項前段、第一百九十三條、第一百
  　九十五條第一項之規定，訴請被告賠償二百三十四萬一千六百八十八元，及自九
    十二年十一月十五日（即原告九十二年十一月八日民事起訴補充更正狀繕本送達
    被告翌日）起至清償日止，按年息百分之五計算之利息，為有理由，應予准許。
    逾此部分之請求，為無理由，應予駁回。
　五本件事證已臻明確，兩造其餘之攻擊防禦方法，核與判決之基礎無影響，毋庸一
 　 一論述，併此敘明。
　六兩造均陳明願供擔保，分別聲請宣告假執行及免為假執行，經核原告勝訴部份，
  　均核無不合，茲酌定相當之擔保金額宣告之。至原告敗訴部分，其假執行之聲請
    失所附麗，應併予駁回。
　七據上論結，本件原告之訴為一部有理由，一部無理由，依民事訴訟法第七十九條
  　、第三百九十條第二項、第三百九十二條，判決如主文。
中　　　華　　　民　　　國　　九十三　　年　　　四　　　月　　　二　　　日
                                        臺灣士林地方法院民事第一庭
　　　　　　　　　　　　　　　　　　　　　　法　　　官　楊智勝
右為正本係照原本作成。
如對本判決上訴須於判決送達後廿日內向本院提出上訴狀。
中　　　華　　　民　　　國　　九十三　　年　　　四　　　月　　　七　　　日
　　　　　　　　　　　　　　　　　　　　　　法院書記官　黃王雅寬
